【裁判字號】    92,上易,2491
【裁判日期】    921016
【裁判案由】    傷害
【裁判全文】
臺灣高等法院刑事判決                          九十二年度上易字第二四九一號
    上  訴  人  臺灣板橋地方法院檢察署檢察官
    被      告  甲○○
右上訴人因被告傷害案件，不服臺灣板橋地方法院九十二年度易字第一八一三號，中
華民國九十二年七月二十四日第一審判決（起訴案號：臺灣板橋地方法院檢察署九十
二年度偵字第八一五七號），提起上訴，本院判決如左：
    主  文
上訴駁回。
    理  由
一、公訴意旨略以：被告甲○○係告訴人乙○○之小叔，於民國（下同）九十二年二
    月二十二日中午十二時三十分許，在臺北縣三重市○○街八十號二樓，因房屋問
    題發生口角，竟萌生傷害他人身體之犯意，徒手毆打乙○○，致乙○○受有左側
    臉頭部瘀血紅腫二乘一公分、左側胸部瘀血紅腫三乘三公分，因認被告甲○○涉
    犯刑法第二百七十七條第一項之傷害罪嫌云云。
二、被告甲○○經合法傳喚無正當理由未到庭，爰不待其陳述逕行判決，合先敘明。
三、按犯罪事實應依證據認定之，無證據不得認定犯罪事實；又不能證明被告犯罪者
    ，應諭知無罪之判決，刑事訴訟法第一百五十四條第二項及第三百零一條第一項
    分別定有明文。又所謂認定犯罪事實之證據，係指足以認定被告確有犯罪行為之
    積極證據而言，該項證據自須適合於被告犯罪事實之認定，始得採為斷罪資料，
    如未能發現相當證據，或證據不足以證明，自不能以推測或擬制之方法，以為裁
    判之基礎﹔而告訴人之告訴，係以使被告受刑事訴追為目的，是其陳述是否與事
    實相符，仍應調查其他證據以資審認（參照最高法院二十九年上字第三一０五號
    、四十年台上字第八六號及三十年上字第八一六號及五十二年上字第一三００號
    判例)。
四、查公訴人據以認定被告甲○○涉有右揭傷害罪嫌，無非係以告訴人乙○○及證人
    即告訴人之丈夫陳進益之指、證述，並有宏仁醫院出具之診斷證明書一紙附卷可
    稽等為其論據。惟訊據被告甲○○於原審法院審理時固供乘有因房屋出售乙事與
    告訴人發生爭執之事實，惟堅決否認有何公訴人指訴之傷害犯行，並辯稱：當天
    伊是有與告訴人發生爭執，但只是在互相搶售屋看板而已，並沒有推她或打她，
    之後伊大哥（即告訴人乙○○之丈夫）就出來要拉告訴人出去，並有推她的頭，
    伊大哥與告訴人拉扯後就先走了，告訴人隨後也跟著出去，當天她並沒有受傷等
    語。查被告與告訴人有於右揭時地因出售房屋乙事及懸掛出售房屋看板一事發生
    爭執之事實，此據被告及告訴人供述在卷，而告訴人雖指述當天伊手拿著看板一
    進門時，被告就出手打伊，之後才跟伊搶看板云云，惟查被告因不同意告訴人出
    售渠等現所住之臺北縣三重市○○街八十號三樓房屋，而告訴人則以該房屋係登
    記於其先生陳進益名義而執意要出售，並於上揭時地欲持出售該房屋之看板懸掛
    ，則被告於發見告訴人持出售房屋看板進門時，衡情為阻止告訴人懸掛看板，當
    必出手先將看板搶下，其是否可能如告訴人所述於告訴人一進門即出手毆打，再
    與被告互搶看板，實非無疑﹔而依證人陳進益於偵查時固證稱：伊當時在洗手間
    ，聽到甲○○太太張美娟講「不要打她」等語，伊出來看到時，看到他們站很近
    ，伊趕快把他們隔開，那時伊太太坐在地上說頭很痛，伊就帶她到醫院云云（見
    偵查卷第十五頁背面及第十六頁），惟證人陳進益並未在場親眼目睹告訴人之受
    傷情形，此亦據告訴人於原審法院審理時供述在卷（見原審卷第二九頁），且依
    當時在場之證人即被告之太太張美娟於原審法院審理時證稱：當天十二點多，我
    們一家在吃飯，後來乙○○與陳進益忽然回來了，陳進益就先去廁所，乙○○就
    拿出出售房屋的看板要掛，伊就質問她說老人家不同意賣房子，你們幹嘛要賣屋
    ，乙○○說房子是他們的，為何不可以賣，伊先生就要把看板搶下來，後來二人
    就在爭執，陳進益之後就從廁所出來，看到二人爭執的很厲害，陳進益他就叫他
    太太要離開，並要把他太太推出去，但乙○○並沒有要馬上走，陳進益就先走了
    ，乙○○就待了一會兒才離開等語（見原審卷第二九頁），並當庭否認曾叫被告
    不要打人等情，另當時亦在場之證人即被告之母陳秀英於原審法院審理時亦證稱
    ：當天被告要將告訴人掛要出售的房屋看板拿下來，告訴人不高興因而發生爭執
    ，伊當時是坐在客廳，只有跟他們說你們不要爭執了而已，陳進益剛好從廚房出
    來，也只是看他們而已，因為被告與告訴人也沒有怎樣的爭執等語（見原審卷第
    二九頁），此當時在場之證人張美娟及陳秀英均未目擊被告有出手毆打告訴人之
    情事，況查若告訴人當時因遭被告毆打而受有左側臉頰二公分乘一公分之瘀血紅
    腫之傷害，依此明顯受傷部位，何以證人陳進益當時未發現告訴人臉部受有此傷
    害﹔至告訴人所提出上揭診斷證明書，雖載明其受有上述傷害，惟此僅能證明告
    訴人曾受有該等傷害，並不足以即認定該等傷害係被告所為。綜上所述，被告所
    辯僅與告訴人互搶看板，並無出手毆打告訴人等語，應堪採信。原審法院因而以
    不能證明被告有傷害告訴人之犯行而為被告無罪之諭知，經核並無不合，檢察官
    依告訴人請求提起上訴，其上訴意旨猶以被告確有出手毆打告訴人，使告訴人因
    而受傷，而指摘原審判決被告無罪係屬不當，尚難認有理由，應予駁回。
據上論斷，應依刑事訴訟法第三百六十八條、第三百七十一條，判決如主文。
本案經檢察官施慶堂到庭執行職務。
中      華      民      國    九十二    年      十      月     十六     日
                              臺灣高等法院刑事第三庭
                                  審判長法  官  張  連  財
                                        法  官  林  明  俊
                                        法  官  張  傳  栗
右正本證明與原本無異。
不得上訴。
                                        書記官  秦  慧  榮
中      華      民      國    九十二    年      十      月      二十    日


司法院資訊處製作；財團法人民間司法改革基金會備份。
